臺灣彰化地方法院民事裁定
111年度再字第4號
再審原告    林以羣  


再審被告    元大國際資產管理股份有限公司

法定代理人  林武田  
上列當事人間請求返還借款事件，再審原告對於中華民國100年3
月23日本院100年度司促字第3755號確定支付命令提起再審之訴
，本院裁定如下：
    主  文
再審之訴駁回。
再審訴訟費用新台幣7,160元由再審原告負擔。
    理  由
一、按再審之訴，應於30日之不變期間內提起。前項期間，自判
    決確定時起算，判決於送達前確定者，自送達時起算；其再
    審之理由發生或知悉在後者，均自知悉時起算。又再審之訴
    不合法者，法院應以裁定駁回之，民事訴訟法第500條第1、
    2項、第502條第1項分別定有明文。
二、本件再審意旨略以：訴外人賴玟伃（原名賴芬蘭）於民國84
    年間向再審被告之前手即亞太商業銀行股份有限公司（後更
    名為元大商業銀行股份有限公司，下稱元大銀行）借款新台
    幣2,500,000元，並以不動產作為抵押，迄至85年3月4日，
    又因資金需求，再向元大銀行增借500,000元。元大銀行明
    知賴玟伃僅增貸500,000元，竟於擔保放款借據填具借款3,0
    00,000元之不實內容，由不知情之再審原告擔任連帶保證人
    。惟賴玟伃至89年6月間無力償還借款，經元大銀行聲請本
    院於86年9月3日對再審原告及賴玟伃核發86年度促字第1058
    4號支付命令確定在案，並以該支付命令為執行名義，聲請
    本院執行處以89年度執字第1570號事件，對賴玟伃所提供擔
    保之不動產為強制執行，拍定後分配受償2,444,081元，本
    院執行處且誤發債權憑證予元大銀行。嗣再審被告輾轉取得
    上開債權憑證，竟對再審原告重複聲請本院於100年3月23日
    核發100年度司促字第3755號支付命令（下稱系爭支付命令
    ），並於100年7月13日以86年度促字第10584號支付命令、8
    9年度執字第1570號債權憑證及系爭支付命令等件為執行名
    義，聲請本院對再審原告及賴玟伃換發100年度司執字第234
    92號債權憑證。由於再審原告因故於98年12月間離開住居所
    ，至107年11月間才返回，故未收受系爭支付命令，直至110
    年12月7日，因再審被告聲請本院以110年司執字第47619號
    執行事件，查封訴外人賴玟伃之動產後，經再審原告於法學
    檢索查詢，始知悉有系爭支付命令，系爭支付命令乃就同一
    請求重複聲請，參照民事訴訟法第253條規定，自不得再行
    核發，爰提起再審之訴等語，求為判決本院100年度司促字
    第3755號確定支付命令廢棄，駁回再審被告之訴。
三、民事訴訟法施行法第4條之4第2項規定，支付命令於民事訴
    訟法督促程序編依本施行法第12條第6項公告施行前確定者
    ，債務人仍得依修正前民事訴訟法第521條第2項規定提起再
    審之訴。查系爭本院100年度司促字第3755號支付命令，於1
    00年3月29日送達彰化縣○○鄉○○村○○路000號債務人即再審原
    告之住所，由再審原告本人於送達證書本人簽名蓋章欄處蓋
    其印章收受後，並未對支付命令提出異議，系爭支付命令業
    於送達後20日即100年4月18日確定之事實，有送達證書、再
    審原告之戶籍謄本及確定證明書附支付命令卷可稽。再審原
    告對系爭確定支付命令提起本件再審之訴，固屬於法有據。
    惟系爭支付命令既於100年4月18日確定，則再審原告提起再
    審之訴之30日不變期間，乃應自系爭支付命令確定之翌日，
    即100年4月19日起算，計至同年5月18日即告屆滿。再審原
    告遲至111年1月2日始提起本件再審之訴，此有再審起訴狀
    所蓋本院收狀戳章可稽，揆諸首揭說明，其再審之訴顯逾再
    審期間。至於再審原告主張其因故於98年12月間離開住居所
    ，至107年11月間才返回，並未收受系爭支付命令，直至110
    年12月7日，因再審被告聲請本院以110年司執字第47619號
    執行事件，查封訴外人賴玟伃之動產後，經再審原告於法學
    檢索查詢，始知悉有系爭支付命令一節，除無任何證據證明
    ，不足採信外，由於支付命令核發後，3個月內不能送達於
    債務人者，依民事訴訟法第515條第1項規定，其命令失其效
    力，不生提起再審之訴之問題（最高法院91年度台臺簡上字
    第29號民事判決參照），再審原告一方面既稱其因故於98年
    12月間離開住居所，未收受系爭支付命令，如此，系爭支付
    命令即因不能送達於再審原告而失其效力，並未確定，依法
    自不得對之提起再審之訴，然再審原告另一方面竟又稱系爭
    支付命令業已確定，對之提起再審之訴，顯屬互相矛盾，而
    無從憑採。從而，本件再審之訴，顯逾再審期間，於法不合
    ，應予裁定駁回。
四、依民事訴訟法第502條第1項、第95條、第78條，裁定如主文
    所示。　　
中　　華　　民　　國　　111 　年　　5 　　月　　31　　日
                  民事第四庭    法　官　廖國佑
以上正本係照原本作成。
如對本裁定抗告，須於裁定送達後10日內向本院提出抗告狀。
中　　華　　民　　國　　111 　年　　5 　　月　　31　　日
                                書記官　劉旻葳